臺灣高等法院高雄分院刑事判決　　　　　　　　　九十三年度上訴字第六四九號
　　上　訴　人
　　即　被　告　乙○○
右上訴人因偽造文書等案件，不服台灣高雄地方法院九十二年度訴字第八八六號中華
民國九十三年五月七日第一審判決（起訴案號：台灣高雄地方法院檢察署九十一年度
偵字第一四二七三號），提起上訴，本院判決如左：
    主  文
原判決關於乙○○部分撤銷。
乙○○無罪。
    理  由
一、公訴意旨略以：被告乙○○與張少雲（業經原審法院判處罪刑確定）為男女朋友
    並同居關係，乙○○自民國九十年一月間起租用林許碧蓮所有高雄縣鳳山市○○
    路○段一九０號七樓房屋，同年七月間某日，張少雲與乙○○發現租用房屋之信
    箱內，放置有房東丁○○○之女兒丙○○之掛號信件（內有丙○○之信用卡及所
    附預借現金密碼與健保卡資料單），張少雲與乙○○竟共萌不法所有意圖，遂打
    開該掛號信，竊取丙○○所有之中華商業銀行信用卡（卡號：00000000
    00000000號，下稱系爭信用卡）。嗣於同年月二十六日晚間，張少雲友
    人胡修維（原審法院通緝中）在高雄縣鳳山市○○路「搞搞泡沬紅茶店」，欲向
    張少雲借款，張少雲乃告知其竊得信用卡乙情，胡修維聞訊後，認有機可趁，渠
    等三人乃謀議冒丙○○之名義開卡，再以預借現金之方式盜刷該信用卡牟利，商
    議既定，先於同年月二十六日晚間九時三十三分許，由乙○○撥打中華商業銀行
    信用卡中心人工開卡電話系統，再依序將丙○○之年籍資料輸入，果真開卡成功
    得逞，隨即於同日晚間九時三十七分許，由胡修維駕駛其向不知情之友人借得之
    Ｐ３—４７３５號自用小客車，搭載張少雲與乙○○二人，共同前往高雄縣鳳山
    市○○○路二一八號之摩天加油站，由胡修維向該加油站服務人員佯稱乙○○為
    上開信用卡合法持有人，再由乙○○持上開信用卡，在簽帳單上偽造丙○○之簽
    名並行使該偽造之文書，盜刷價值新台幣（下同）五百元之汽油得手；渠等三人
    旋於同日晚間十時許，再同往高雄縣鳳山市○○路二十號之台灣銀行鳳山分行，
    由胡修維下車，頭戴全罩式安全帽在自動提款機上，分三次以預借現金二萬元之
    方式盜刷該信用卡，計詐得六萬元，胡修維分得二萬元花用。迨於九十年十月二
    日，中華商業銀行發覺上情，乃報警調閱台灣銀行鳳山分行自動提款機之錄影帶
    循線查獲。因認被告乙○○涉犯刑法第三百二十條第一項竊盜罪、第二百十六條
    、第二百十條之行使偽造私文書罪及第三百三十九條第一項之詐欺取財罪、第三
    百三十九條之二第一項之以不正方法由自動付款設備取得他人之物罪嫌云云。
二、按犯罪事實應依證據認定之，無證據不得認定犯罪事實。又不能證明被告犯罪者
    ，應諭知無罪之判決，刑事訴訟法第一百五十四條第二項、第三百零一條第一項
    分別定有明文。所謂證據，係指足以認定被告確有犯罪行為之積極證據而言，該
    項證據自須適合於被告犯罪事實之認定，始得採為斷罪資料。苟積極證據不足為
    不利於被告事實之認定時，即應為有利於被告之認定，更不必有何有利之證據（
    參見最高法院二十九年上字第三一０五號、三十年上字第八一六號判例）；又事
    實之認定，應憑證據，如未能發現相當證據，或證據不足以證明，自不能以推測
    或擬制之方法，以為裁判基礎（參照最高法院四十年臺上字第八六號判例），且
    為刑事訴訟法上證明之資料，無論其為直接證據或間接證據，均須達於通常一般
    之人均不致於有所懷疑，而得確信其為真實之程度，始得據為有罪之認定，若其
    關於被告是否犯罪之證明未能達此程度，而有合理性懷疑之存在，致使無從形成
    有罪之確信，根據「罪證有疑，利於被告」之證據法則，即不得遽為不利於被告
    之認定（最高法院七十六年臺上字第四九八六號判例意旨參照）。
三、公訴人認被告乙○○涉犯上開罪嫌，係以告訴人王秀文、被害人丁○○○之指訴
    及摩天加油站刷卡單、台灣銀行鳳山分行自動提款機之錄影帶翻拍照片、聯合信
    用卡處理中心之簽帳單影本等為其論據。訊據被告乙○○坦承自其女兒李姿文處
    取得丙○○之掛號信件之事實，惟矢口否認有何前揭犯行，辯稱：我與房東蔡秋
    錦有約定，如收到房東的信件，要放回信箱，所以，我收到丙○○的掛號信後，
    就放回信箱內，並沒有拿給張少雲使用，亦無跟張少雲、胡修維一起去加油盜刷
    及預借現金，我是事後才知道這件事，張少雲因與我分手，對我挾怨報復，故意
    把我扯進本案等語。經查：
（一）同案被告張少雲於九十年七月二十六日晚上，在高雄縣鳳山市○○路「搞搞泡
      沬紅茶店」，將被害人丙○○所有之系爭中華商業銀行信用卡一張交予同案被
      告胡修維，胡修維於同日晚間九時三十七分許，開車前往摩天加油站盜刷五百
      元之油品，並在簽帳單上偽簽丙○○之署名，胡修維復於同日晚間十時許，前
      往高雄縣鳳山市○○路二十號台灣銀行鳳山分行之自動櫃員機持卡預借現金三
      次，合計詐得六萬元之事實，業據同案被告張少雲、胡修維分別於檢察官偵查
      中及原審法院審理時供述屬實，核與告訴人中華商業銀行委託代理人王秀文於
      警詢時指訴丙○○之信用卡確遭人盜刷消費五百元及預借現金六萬元等情節相
      符（見警卷第一、二頁），並有被害人丙○○之信用卡遭冒刷之消費資料、信
      用卡簽帳單各一份及台灣銀行鳳山分行自動櫃員機前之錄影機攝錄之被告胡修
      維領款過程翻拍照片六張附卷可稽（見警卷第二十八至三十、四十六、四十七
      頁），此部分堪信為真實。
（二）被害人丙○○所有之信用卡係中華商業銀行因年度換卡，而於九十年七月十二
      日郵寄至被告乙○○所租住之高雄縣鳳山市○○路○段一九０號七樓住處，由
      被告乙○○之女李姿文代為簽收後即交予被告乙○○保管等情，業據被告乙○○坦承不諱，核與證人李姿文於警詢時之證詞相符（見警卷第三十七、三十八
      頁），並有上開住處之郵件簽收簿、掛號信件查詢資料影本各一份在卷足稽（
      見警卷第八、十頁），系爭信用卡原由被告乙○○保管中，已可認定。而上開
      信用卡係同案被告張少雲交予同案被告胡修維使用一情，業如前述，惟被告乙○○否認曾將系爭信用卡交予同案被告張少雲之事實，並辯稱：我與房東蔡秋
      錦有約定，如收到房東的信件，要放回信箱，所以，我收到丙○○的掛號信後
      ，就放回信箱內等語。
（三）被告乙○○承租之上開高雄縣鳳山市○○路○段一九０號七樓係被害人丙○○
      之母丁○○○管理之房屋，丁○○○委由其媳婦蔡秋錦於八十九年十二月二十
      三日與被告乙○○簽訂房屋租賃契約書，將上開房屋租予被告乙○○使用等事
      實，業經證人丁○○○、蔡秋錦分別於警詢、原審及本院證述無訛（見警卷第
      十四頁，原審卷第一四四頁，本院卷第），復有房屋租賃契約書一份在卷可參
      （見原審卷第二０六至二０八頁），證人丁○○○於原審雖證稱：我有吩咐房
      客不要幫我們收信件等語（見原審卷第一四四頁），惟證人蔡秋錦於本院已到
      庭證述：我有跟被告說，若不是他們的信，就放回信箱，我會不定期去查看信
      箱，看看是否有我小姑的信件或水電費等語甚明（見本院卷第五十三頁），同
      案被告張少雲於九十一年五月六日警訊及檢察官第一次偵訊時亦分別供稱：「
      我九十年七月間，在我與乙○○共同居住之鳳山市○○路○段一九０號七樓信
      箱內，發現該信用卡信件及健保卡資料單，就私自取走。」、「該信用卡是我
      在信箱拿的。」等語（見警卷第十七頁、偵查卷第二十六頁反面），足徵被告
      乙○○前揭辯詞，尚非無據。
（四）張少雲雖於原審法院另供稱：丙○○之信用卡是乙○○交給我的，該信用卡由
      乙○○以公共電話開卡，乙○○與我及胡修維共同搭車前往摩天加油站盜刷，
      又共同至台灣銀行鳳山分行，由胡修維到提款機預借現金，我和乙○○留在車
      云云（見原審卷第五十二、二四二頁）。惟張少雲於警訊時供稱：我用公用電
      話撥打給甲○○○將該信用卡開卡，隔天時間是九十年七月底，我在我住處樓
      下青年路上與胡修維見面，我們共乘一輛自小客車到摩天加油站持該卡盜刷加
      油，由胡修維簽名盜刷，然後胡修維向我借二萬元，我因沒錢，就與胡修維一
      同駕駛該自小客車到台灣銀行鳳山分行拿該信用卡給胡修維到提款機預借現金
      六萬元，然後我拿二萬元借胡修維後，就回家了等語（見警卷第十七頁），其
      於檢察官第一次偵訊時復供陳：是胡修維打電話去開卡，盜領六萬元時，乙○○不在場等語（見偵查卷第二十七頁），嗣張少雲於檢察官第二次偵訊時改稱
      ：開卡確實是乙○○開的，乙○○是與我們（指張少雲及胡修維）同行至加油
      完，她先回家，但她知道我們去盜領，她當時沒表示意見，乙○○沒有一起去
      提款云云（見偵查卷第九十頁）。綜觀張少雲歷次供詞，其對於何人打電話開
      卡一事？或稱其本人、或稱被告乙○○、或稱胡修維，所供非一；又其對於被
      告乙○○有無一同前往盜刷加油及預借現金等問題？或稱乙○○有共同前往加
      油及領款、或稱乙○○不在場、或稱乙○○於加油完後先回家，供詞反覆不定
      ，尚難盡信。雖張少雲於原審法院審理時表示：該信用卡是乙○○拿給我，乙○○同意持卡盜刷使用，並由乙○○打電話開卡，乙○○在對我會客時要我幫
      忙處理這件事，因不要再多一個人負擔刑責，我就自己承擔而未供出乙○○，
      所以之前才說乙○○沒有去等情（見原審卷第二四八、二五０頁），被告乙○○則辯稱：張少雲因與我分手，對我挾怨報復，故意把我扯進本案等語，張少
      雲於原審亦坦承案發後已與被告乙○○分手之事實（見原審卷第一四八頁）。
      被告乙○○及張少雲二人各執一詞，衡諸常情，其二人所述情形均有可能，惟
      其二人內心世界如何，本院無從探究，客觀上，細譯張少雲歷次供詞可知，其
      每次供述之情節不一，均乏佐證，殊難採為認定被告乙○○犯行之確切證據。
（五）同案被告胡修維於九十一年五月二日警訊時供承：我於九十年七月份，在高雄
      縣鳳山市○○路搞搞茶紅茶店內，向張少雲借二萬元，張少雲說身上沒錢，就
      拿該信用卡（已有簽丙○○姓名），說是他女朋友所有之信用卡借我去提款機
      預借現金，之後我就持該卡到摩天加油站刷卡加油五百元，及到台灣銀行鳳山
      分行提款機預借現金六萬元後，我自行拿走二萬元，剩餘四萬元及該信用卡都
      回到搞搞茶紅茶店還給張少雲等語（見警卷第二十三頁），胡修維於警訊時並
      未供述被告乙○○曾一同前往加油及提領現金，嗣胡修維於偵查及原審則分別
      稱：「領錢及加油時，張少雲均未與我同行」、「從加油到提款，乙○○均同
      行，我開車，乙○○、張少雲二人乘後座」、「乙○○在加油及預借現金時沒
      有一起去」、「當天沒有去泡沬紅茶店，在張少雲及乙○○家，三人說好一起
      開卡、盜刷」云云（見偵查卷第七十、七十一頁，原審卷第一三一、一三三、
      一四七頁）。胡修維對於是否在紅茶店向張少雲取得系爭信用卡？加油及提款
      時張少雲與被告乙○○有無同行？等重要事項，前後供詞齟齬，實難採信。況
      胡修維持系爭信用卡前往摩天加油站刷卡加油時，係由胡修維本人在簽帳單上
      偽簽「丙○○」之署名，業如前述，按諸一般經驗法則，系爭信用卡上之持卡
      人姓名「丙○○」屬女性姓名，一般人應會認為該信用卡之持卡人係女性，殆
      無疑義，設若當時被告乙○○亦與胡修維、張少雲同在現場且有盜刷信用卡之
      犯意聯絡，衡諸常理，被告乙○○係在場之唯一女性，該簽帳單應係由被告乙○○簽名，方符情理，胡修維捨此不為，竟由其本人在該簽帳單簽署「丙○○
      」之姓名，顯然有悖常情，準此，胡修維盜刷系爭信用卡時，被告乙○○是否
      確實在場，非無疑問。參以系爭信用卡及加油簽帳單上偽造之「丙○○」署名
      均非被告乙○○所為，胡修維盜領現金時之攝錄畫面上亦無被告乙○○之影像
      ，則被告乙○○是否參與本案，即有可疑，自難以同案被告胡修維前後不一致
      之供詞遽定被告乙○○罪名。至胡修維於原審法院通緝後，提出一份自白書陳
      稱：乙○○於搞搞茶泡沬紅茶店與我見面後即先行離開，嗣後我與張少雲持卡
      盜刷加油及預借現金時，乙○○均未在場等語，然上開自白書乃同案被告胡修
      維於審判外之書面陳述，屬傳聞證據，不得作為認定被告乙○○有無本件犯行
      之證據，附此敘明。
（六）被告乙○○於警偵訊及原審法院均稱：九十年七月間，張少雲與胡修維在泡沬
      紅茶店見面時，我有在場，但不清楚張少雲有無交付信用卡給胡修維，亦不知
      其二人交談之事項，因我有事先走，所以不清楚等語甚明（見警卷第三十四頁
      ，偵查卷第二十五、二十六頁，原審卷第一二九頁），公訴人指稱：被告乙○○於警訊中自承確與張少雲、胡修維共同搭車前往提款現場云云，尚有誤會。
      又系爭信用卡經中華商業銀行信用卡部查覆稱：「本行持卡人丙○○遭人開卡
      乙事，經查本行開卡紀錄為人工開卡，本行受理人工開卡均需本人來電並經核
      身無誤後，方可辦理人工開卡作業。」，有該銀行九十二年六月二十日（九二
      ）中銀卡字第九二０一六八號函在卷可憑（見原審卷第一五四頁），惟上開函
      文內容並不能確實證明系爭信用卡確係由被告乙○○打電話開卡無誤，實難因
      系爭信用卡持卡人係女性，而被告乙○○為女性，即據以推論必定係被告乙○○打電話開卡，何況，得否僅由電話中之聲音即判斷開卡者必為女性，亦非無
      疑，因此，上開函文仍不能作為認定被告乙○○犯行之明確證據。
四、綜上所述，公訴人所舉證據尚不足以證明被告乙○○確有竊盜、行使偽造私文書
    、詐欺取財等犯行。此外，復查無其他積極證據堪認被告乙○○有公訴意旨所指
    犯行，應認為不能證明被告乙○○犯罪，揆諸上揭說明，自應為被告乙○○無罪
    之諭知。原審法院未查，據為被告乙○○有罪之諭知，尚有未合，自應由本院將
    原判決關於被告乙○○部分撤銷，另為被告乙○○無罪之諭知。
五、被告乙○○經合法傳喚，無正當之理由未於最後審判期日到庭，爰不待其陳述，
    逕行判決。
據上論斷，應依刑事訴訟法第三百六十九條第一項前段、第三百七十一條、第三百六
十四條、第三百零一條第一項，判決如主文。
本案經檢察官陳國全到庭執行職務。
中    華    民    國      九十三      年      十      月      二十一    日
                              臺灣高等法院高雄分院刑事第六庭
                                  審判長法官  王憲義
                                        法官  張盛喜
                            法官  范惠瑩
右正本證明與原本無異。
檢察官如不服本判決應於收受本判決後十日內向本院提出上訴書狀，其未述上訴理
由者，並得於提起上訴後十日內向本院補提理由書狀（均須按他造當事人之人數附繕
本)「切勿逕送上級法院」。
被告不得上訴。
                                      書記官  呂明燕
中    華    民    國      九十三      年      十      月      二十一    日
